臺灣苗栗地方法院民事判決　　　　　　　 96年度婚字第224號
原　　　告　乙○○
被　　　告　甲○○
　　　　　　　　　　　　7號
上列當事人間因請求離婚事件，本院於民國96年10月9 日言詞辯
論終結，判決如下：
    主  文
准原告與被告離婚。
訴訟費用由被告負擔。
    事實及理由
壹、原告起訴意旨略以：兩造於民國89年間結婚，現婚姻狀態仍
    存續中，並未育有子女，惟被告自90年起即對原告及長輩不
    敬，無預警潛返家中翻箱倒櫃，使家人精神不寧，又稱要自
    殺及割掉原告之生殖器，並於95年1 月間無故離家迄今，原
    告受被告不堪同居虐待，被告惡意遺棄原告，且兩造間有難
    以維持婚姻之重大事由，爰依民法第1052條第1 項第3 、5
    款及第2 項請求判決離婚等語，被告則以：否認原告所言，
    兩造婚姻有難以維持之重大事由，乃較可歸責於原告。
貳、原告主張：兩造於89年間結婚，現婚姻狀態仍存續中，並未
    育有子女等情，為被告所不爭執，復有原告提出之戶籍謄本
    1件附卷可稽（見卷第7頁），應堪信為真實。
、經查：
一、民法第1052條第1項第3款之訴訟標的：
    原告主張受被告不堪同居之虐待，並自承係93年間之事等語
    （見卷第31頁），然原告前以同一原因事實請求離婚，經本
    院以94年度婚字第75號駁回後，經臺灣高等法院臺中分院以
    94年度家上字第124 號判決（94年11月2 日為最後言詞辯論
    期日）駁回原告上訴確定在案，此經本院依職權調取前述卷
    宗核閱無訛。按「除別有規定外，確定之終局判決就經裁判
    之訴訟標的，有既判力」，民事訴訟法第40 0條第1 項定有
    明文，是原告此部分主張已為上開確定判決既判力所及，爰
    依民事訴訟法第249 條第1 項第7 款規定駁回原告此部分之
    訴訟標的。
二、民法第1052條第1項第5款之訴訟標的：
    原告主張被告自95年1 月間起無故離家迄今，但自承：現住
    工地，不要被告前來在工地同居等語（見卷第27頁），因此
    兩造迄至本院言詞辯論時，倘無法同居，係因原告工作須住
    於工地，而工地不便同居之故，或因原告拒絕與被告同居，
    而非被告無故不與原告同居，故原告此部分訴訟標的為無理
    由，應予駁回。
三、民法第1052條第2項之訴訟標的：
（一）按「提起婚姻無效、撤銷婚姻或離婚之訴，因無理由被駁
      回者，受該判決之原告，不得援以前依訴之合併、變更或
      追加所得主張之事實，提起獨立之訴」，民事訴訟法第57
      3 條第1 項定有明文。而原告主張：95年、96年迄今兩造
      分居已久，無法共同生活，兩造感情破裂難以回復等語（
      見卷第31頁），係主張上開臺灣高等法院臺中分院94年度
      家上字第124 號判決94年11月2 日最後言詞辯論終結後發
      生之事實，故不受既判力及前案遮斷效所及，本院自應予
      以審酌。
（二）次按「婚姻如有難以維持之重大事由，於夫妻雙方就該事
      由均須負責時，應比較衡量雙方之有責程度，僅責任較輕
      之一方得向責任較重之他方請求離婚，如雙方之有責程度
      相同，則雙方均得請求離婚，始符民法第1052條第2 項規
      定之立法本旨」，最高法院95年第5 次民事庭會議決議可
      資參照，是兩造有責程度相同者，其中一方亦得請求離婚
      。被告迭於本院自承：兩造感情破裂難以回復等語（見卷
      第17、25、31頁），又先自承：婚姻破裂雙方都有錯，兩
      造誰的錯較大，很難判定（見卷第17、25頁），嗣後又改
      稱：近兩年兩造感情無法回復，原告的錯較大等語（見卷
      第32頁）。
（三）對於兩造感情難以回復之原因，被告先稱：係家裏長輩介
      入等語（見卷第25頁），嗣又稱：兩造感情無法回復之原
      因，係95年那時被告發生血崩，原告說被告血崩，叫救護
      車來，讓原告沒有面子，過年到了，會帶衰原告，以及原
      告在被告身體不適時逼被告離開等語（見卷第31、32頁）
      。然家中長輩倘若介入兩造婚姻，尚非可歸責於原告。又
      被告雖稱原告有前述「被告帶衰原告」等語，惟自承：原
      告係用手機講，沒有證據等語（見卷第32頁），而原告亦
      否認曾出此言（見卷第32頁），故關此部分，被告無法舉
      證以實其說，尚難認定。至被告辯稱原告逼被告離開之部
      分，同為原告所否認，原告並主張：當時因被告撬開屋主
      鐵門，導致原告家人都被屋主趕出來，伊當時不在家等語
      （見卷第32頁），被告亦自承：當時有撬開屋主家門，並
      無證據證明原告當時在家卻故意不開門，亦無證據證明兩
      造感情破裂無法回復，原告的錯較大等語（見卷第32頁）
      。
（四）綜上所述，被告自承兩造感情破裂難以回復，而原告曾於
      96年2 月26日以本院96年度婚字第51號起訴請求離婚，經
      本院於96年7 月24日勸諭撤回，此經本院調卷核閱屬實，
      然原告復於96年8 月30日提起本件離婚訴訟，益徵兩造感
      情破裂難以回復，故兩造間之婚姻，有難以維持婚姻之重
      大事由。又被告無法舉證兩造間感情破裂難以回復，係較
      可歸責於原告，以實其說，是應認原告歸責程度並未大於
      被告，其依民法第1052條第2 項規定請求判決離婚，為有
      理由，應予准許。
肆、本件事證已臻明確，兩造其餘攻擊防禦方法及舉證，經核均
    與判決結果無影響，爰不另一一論述，併此敘明。
伍、結論：本件原告之訴為有理由，依民事訴訟法第78條，判決
    如主文。
中　　華　　民　　國　　96　　年　　10　　月　　23　　日
                  家事法庭    法　官　伍偉華
以上正本係照原本作成。
如對本判決不服，應於判決送達後20日內向本院提出上訴狀附繕
本，並繳納上訴費用。
                              書記官　黃秀娟
中　　華　　民　　國　　96　　年　　10　　月　　23　　日
